【裁判字號】    89,上訴,1106
【裁判日期】    890508
【裁判案由】    偽造有價證券等
【裁判全文】
臺灣高等法院臺中分院刑事判決                  八十九年度上訴字第一一六號
    上  訴  人
    即  被  告  甲○○
    指定辯護人  本院公設辯護人  乙○○
右上訴人因偽造有價證券等案件，不服臺灣台中地方法院八十九年度訴字第八五四號
中華民國八十九年五月八日第一審判決（起訴案號：臺灣台中地方法院檢察署八十九
年度偵緝字第一四九號、併辦案號：八十九年度偵字第八九六八號），提起上訴，本
院判決如左：
      主  文
原判決撤銷。
甲○○共同連續意圖供行使之用，而偽造有價證券，處有期徒刑年肆月。
大眾小客車租賃有限公司租車契約書（壹式貳份）上偽造之李文忠署押貳枚（含指印
貳枚）、偽造李文忠簽發之本票貳紙（票號參陸零玖壹貳、發票日期民國捌拾捌年柒
月貳拾柒日、票面金額新台幣肆拾萬元；票號陸陸貳參陸陸、發票日期民國捌拾捌年
柒月拾陸日、票面金額新台幣伍拾萬元）、豐生汽車租賃公司租車契約書（壹式貳份
）上偽造之李文忠署押貳枚（含指印貳枚）、陳紋蕙署押壹枚（含指印壹枚）、黏貼
於變造之李文忠普通小型車駕駛執照及中華民國國民身分證之甲○○照片各壹張，均
沒收。
      事  實
一、甲○○於民國（下同）八十四年、八十五年間，曾因違反肅清煙毒條例、藥事法
    等案件，分別經本院及原審判處有期徒刑三年二月、四月確定，於八十五年四月
    三十日入監執行，嗣於八十七年三月十二日假釋出獄，竟未知改過，基於概括犯
    意，意圖為自己不法之所有，於八十八年七月十六日十八時三十分許，持其於不
    詳時、地變造貼上甲○○相片之李文忠身分證及普通小型車駕駛執照各一枚，由
    甲○○假冒李文忠之名，持變造之李文忠身分證及駕駛執照，至高雄市三民區○
    ○○路四三五號，豐生汽車租賃公司，向該公司負責人林智陽佯稱欲承租自小客
    車一輛，並由甲○○在汽車租賃契約書上（一式二份）偽造李文忠之署押二枚（
    含指印貳枚），及偽造連帶保證人陳紋蕙之署押壹枚（含指印壹枚），而偽造汽
    車租賃契約書，再由甲○○以李文忠之名義簽發發票日期八十八年七月十六日、
    票面金額新台幣（下同）五十萬元之本票一紙，並偽造李文忠之署押，而偽造李
    文忠簽發之本票一紙，連同前開偽造之契約書，持交豐生公司負責人林智陽，致
    林智陽陷於錯誤，誤認為係李文忠本人租車，因而同意出租車輛，而交付車牌號
    碼YV─六三五七號自用小客車一部，供其等使用，足以生損害於李文忠及大眾公
    司，嗣甲○○於八十八年七月二十七日，與綽號「阿國」之不詳年籍之成年男子
    ，共同基於意圖為自己不法所有之犯意聯絡，二人同往臺中市○○路一五一號大
    眾小客車租賃有限公司（下稱大眾公司），由甲○○與綽號「阿國」男子，持上
    開變造貼上甲○○相片之李文忠身分證及普通小型車駕駛執照各一枚，由甲○○
    假冒李文忠之名，持變造之李文忠身分證及駕駛執照，向該大眾公司法定代理人
    丙○○佯稱欲承租自小客車一輛，並由甲○○在汽車租賃契約書（一式二份）上
    偽造李文忠之署押二枚，而偽造汽車租賃契約書；另甲○○與「阿國」男子復共
    同意圖供行使之用，再由甲○○以李文忠之名義簽發發票日期八十八年七月二十
    七日、票面金額新台幣（下同）四十萬元之本票一紙，並偽造李文忠之署押，而
    偽造李文忠簽發之本票一紙，連同前開偽造之契約書，持交大眾公司負責人丙○
    ○，致丙○○陷於錯誤，誤認為係李文忠本人租車，因而同意出租車輛，而交付
  車牌號碼Ｈ５─四六九八號自用小客車一部，供其等使用，足以生損害於李文忠
    及大眾公司，嗣因甲○○遲未歸還車輛，豐生公司及大眾公司始知受騙。
二、案經大眾公司訴由臺灣臺中地方法院檢察署檢察官偵查起訴及移送併案辦理。
      理  由
一、右揭事實，業據上訴人即被告甲○○坦承不諱，核與豐生公司負責人林智陽、大
    眾公司之法定代理人丙○○之指訴，及證人李文忠證述情節相符合。此外，並有
    上揭變造之李文忠身分證、普通小型車駕駛執照各壹枚、偽造之汽車租賃契約書
    原本一式二份、影本一紙及偽造之本票二紙，扣案足資佐證，本件事證至為明確
    ，被告犯行，足堪認定。
二、被告持變造身分證、駕駛執照假冒李文忠名義與豐生公司及大眾汽車公司簽訂汽
    車租賃契約書、及意圖供行使之用偽造李文忠名義之本票，使出租人誤以為出面
    租車者係李文忠，而難以請求返還，足以生損害於李文忠本人及豐生公司、大眾
    公司；核其所為，係犯刑法第二百十六條、第二百二十二條、第二百十條、第二
    百十七條第一項、第二百零一條第一項、第二項、第三百三十九條第一項之罪。
    被告與綽號「阿國」之成年男子間，有犯意之聯絡與行為之分擔，為共同正犯。
又被告於汽車租賃契約書偽簽李文忠署押，並持向豐生公司及大眾公司承租自小
    客車，其偽造署押為偽造私文書之部分行為，又偽造私文書後，復持以行使，偽
    造私文書之低度行又為行使之高度行為所吸收，均不另論罪；另被告偽造本票後
    ，持以行使，並詐騙自小客車，其詐欺行為已包含於行使偽造本票行為之中，而
    行使偽造本票之低度行為復為偽造本票之高度行為所吸收，亦不另論罪。再被告
    所犯行使變造特種文書罪、行使偽造私文書罪、偽造有價證券罪、詐欺罪間，有
    方法、結果之牽連關係，應從一重之偽造有價證券罪處斷。被告二次犯行，係基
    於概括犯意反覆為之，為連續犯，以一罪論並加重其刑。另被告持變造之駕駛執
    照、身分證，向大眾公司詐租車輛犯行，雖未據公訴人起訴，然此與被告前揭偽
    造有價證券、行使偽造私文書罪部分，有方法、結果之牽連關係，屬裁判上一罪
    關係，為起訴效力所及，法院自應併予審理，原審對於在八十八年七月十六日，
    向豐生公司詐騙部分未及併與審判，即有未當，被告上訴意旨以其已將車返還給
    被害人，並將租金還清，請求從輕量刑云云。惟查原審已審酌被告犯罪之一切情
    狀，量刑並非從重，被告上訴雖無理由，惟原審判決既有可議，應由本院將原審
    判決撤銷改判，爰審酌被告犯罪之動機、目的、手段，及被告犯後坦承犯行，態
    度良好，並已將詐騙之上揭自小客車歸還予大眾公司，且已清償應付之租金等一
    切情狀，量處如主文第二項所示之刑。被告詐得汽車後，縱有將車典當，或為其
    他處分，亦屬犯罪後處分贓物之行為，不另犯其他之罪，併此敘明。
三、大眾小客車租賃有限公司租車契約書上偽造之李文忠署押貳枚（含指印貳枚）、
    偽造李文忠簽發之本票貳紙（票號參陸零玖壹貳、發票日期民國捌拾捌年柒月貳
    拾柒日、票面金額新台幣肆拾萬元；票號陸陸貳參陸陸、發票日期民國捌拾捌年
    柒月拾陸日、票面金額新台幣伍拾萬元）、豐生汽車租賃公司租車契約書（壹式
    貳份）上偽造之李文忠署押貳枚（含指印貳枚）、陳紋蕙署押壹枚（含指印壹枚
    ），不問屬於犯人與否，均依法沒收之。另黏貼於變造之李文忠駕駛執照、身分
    證上之照片，係被告所有，且性質上屬被告共同行使變造特種文書、詐欺取財所
    用之物，雖未扣案，然無證據足認其已滅失，應依刑法第三十八條第一項第二款
    宣告沒收。再該變造之駕駛執照、身分證各一張，本質上仍屬被變造人李文忠所
    有，非被告所有之物，毋庸沒收，附此敘明。
四、據上論結，應依刑事訴訟法第三百六十九條第一項前段、第三百六十四條、第二
    百九十九條第一項前段、刑法第二十八條、第五十六條、第二百零一條第一項、
    第二百十六條、第二百十條、第二百十二條、第二百十七條第一項、第二百零五
    條、第二百十九條、第三百三十九條第一項、第五十五條、第三十八條第一項第
    二款，罰金罰鍰提高標準條例第一條前段，判決如主文。
本案經檢察官李榮鴻到庭執行職務。
中      華      民      國     八十九     年      八      月     一     日
                                   臺灣高等法院臺中分院刑事第三庭
                                         審判長法  官  方  艤  駐
                                               法  官  廖  柏  基
                                               法  官  劉  連  星
右正本證明與原本無異。
如不服本判決應於收受送達後十日內向本院提出上訴書狀，其未述上訴之理由者並
得於提起上訴後十日內向本院補提理由書（均須按他造當事人之人數附繕本）。
                                               書記官  顏  子  良
中 華      民      國     八十九     年      八      月     二     日
附錄：
刑法第二百零一條
意圖供行使之用，而偽造、變造公債票，公司股票或其他有價證券者，處三年以上十
年以下有期徒刑，得併科三千元以下罰金。
行使偽造、變造之公債票、公司股票或其他有價證券或意圖供行使之用收集或交付於
人者，處一年以上七年以下有期徒刑，得併科三千元以下罰金。
刑法第二百十六條
行使第二百十條至第二百十五條之文書者，依偽造、變造文書或登載不實事項或使登
載不實事項之規定處斷。
刑法第二百十二條
偽造、變造護照、旅券、免許證、特許證及關於品行、能力、服務或其他相類之證書
、介紹書，足以生損害於公眾或他人者，處一年以下有期徒刑，拘役或三百元以下罰
金。
刑法第二百十七條
偽造印章、印文或署押，足以生損害於公眾或他人者，處三年以下有期徒刑。
盜用印章、印文或署押，足以生損害於公眾或他人者，亦同。
                                                                        Ｋ


司法院資訊處製作；財團法人民間司法改革基金會備份。
